【裁判字號】    97,豐簡上,190
【裁判日期】    970401
【裁判案由】    毀損
【裁判全文】
臺灣臺中地方法院刑事判決           97年度豐簡上字第190號
上  訴  人  乙○○
即  被  告
上列上訴人即被告因毀損案件，不服本院97年度豐簡字第69號民
國97年2月4日第一審簡易判決（聲請案號：97年度偵緝字第46號
），提起上訴，本院管轄第二審之合議庭，認不宜以簡易判決處
刑，爰依通常程序，逕為第一審判決如下：
    主  文
原判決撤銷。
本件公訴不受理。
    理  由
一、聲請簡易判決處刑意旨略以：被告乙○○於民國（下同）96
    年6月13日14時30分許，搭乘由劉瀚麟駕駛之甲○○所有車
    牌號碼6680-SC號自用小客車外出，在臺中縣石岡鄉○○村
    ○○路與大智路口旁之空地，2人發生爭執，乙○○竟基於
    毀棄損壞之犯意，持小石塊刮上開車輛之後車身及左側車身
    而毀損之，足以生損害於甲○○。因認被告乙○○涉犯有刑
    法第354條之毀損罪嫌。
二、按告訴乃論之罪，告訴人於第一審辯論終結前，得撤回其告
    訴；告訴經撤回者，法院應諭知不受理之判決，刑事訴訟法
    第238條第1項、第303條第3款分別定有明文。又按刑事訴訟
    法第238條第1項之立法意旨，係重在限制告訴乃論之罪撤回
    告訴之時期，亦即撤回告訴，必須於第一審「辯論終結」前
    ，始得為之，逾此時期，即不得為之，以免肇致告訴人操縱
    訴訟程序及輕視裁判之流弊，則依此立法理由，應認此限制
    並非重在第一審終結程序是否經「言詞辯論」，而係重在告
    訴人之撤回告訴，須在第一審裁判前法院最後得審酌之時點
    前為之。又按裁判如經宣示者，於宣示時對外發生效力；如
    未經宣示、公告時，則於該裁判送達於當事人、代理人、辯
    護人或其他受裁判之人時，始對外發生裁判之效力，最高法
    院90年臺非字第243號判決可資參照。又不經言詞辯論之案
    件，得將判決前所有訴訟資料採為判決基礎，且參照前揭判
    例意旨，在判決因宣示或送達而對外發生效力前，並無羈束
    力，尚非不可變更，故於判決宣示或送達前，如經告訴人撤
    回告訴者，法院對之並非不得加以審酌。基上，應認不經言
    詞辯論之刑事簡易案件，告訴人得於一審判決宣示或送達前
    撤回其告訴。次查，犯刑法第354條第1項之毀損罪，依同法
    第357條之規定，須告訴乃論。另檢察官聲請以簡易判決處
    刑之案件，經法院認應為不受理判決之諭知者，應適用通常
    程序審判之，刑事訴訟法第451條之1第4項第3款、第452條
    亦定有明定。
三、經查：本件被告乙○○涉犯之毀損罪，依同法第357條之規
    定，須告訴乃論。茲告訴人甲○○於97年1月28日具狀撤回
    對於被告毀損罪之告訴，並於同日上午送達本院，有本院收
    發室之收件章在卷可佐（豐簡卷第8頁）；而本院原審係於
    97年2月4日以97年度豐簡字第69號為第一審判決，且該判決
    係於97年2月15日始送達於被告住所，而由被告之同居人徐
    謝屘所代收，有送達證書1份在卷可稽（豐簡卷第13頁），
    是本件撤回告訴之時間係在原審判決前，依照前開說明，即
    應諭知不受理之判決。原審因該撤回告訴狀送達本院收發室
    收受後，遲於97年2月15日始送達至本院豐原簡易庭，致原
    審法院於判決時未及審酌，仍對被告為判決處刑之諭知，原
    審判決容有未洽。上訴人指摘原判決不當，為有理由，應由
    本院予以撤銷，並不經言詞辯論，依法為不受理之諭知。
四、按檢察官聲請以簡易判決處刑之案件，經法院認為有第451
    條之1第4項但書之情形者，應適用通常訴訟程序審判之，刑
    事訴訟法第452條定有明文；且對於簡易判決之上訴，準用
    刑事訴訟法第3編第1章及第2章之規定，管轄第二審之地方
    法院合議庭受理簡易判決上訴案件，應依通常程序審理。其
    認案件有刑事訴訟法第452條之情形者，應撤銷原判決，逕
    依通常程序為第一審判決，法院辦理刑事訴訟簡易程序案件
    應行注意事項第14項亦有規定。查本案審判中發現被告所犯
    之罪應為不受理判決之諭知，係屬不合刑事訴訟法第449條
    所定得以簡易判決處刑之案件，而有刑事訴訟法第451條之1
    第4項但書第3款之情形，依前揭法律規定，原審適用簡易判
    決處刑程序，尚有未合，應由本院合議庭改依通常程序審理
    後，逕為第一審之判決，檢察官或被告如不服本判決，仍得
    於法定上訴期間內，向管轄之第二審法院提起上訴，附此敘
    明。
據上論斷，應依刑事訴訟法第455條之1第1項、第3項、第369條
第1項前段、第364條、第452條、第303條第3款、第307條，判決
如主文。
中    華    民    國    97    年    4     月    1     日
                  刑事第十庭  審判長法  官  賴妙雲
                                    法  官  江奇峰
                                    法  官  黃家慧
上正本證明與原本無異。
如不服本判決，應於收受送達後10日內向本院提出上訴書狀（應
敘述具體理由並附繕本）。
上訴書狀如未敘述理由，應於上訴期間屆滿後20日內補提理由書
於本院。
                                    書記官  陳靖騰
中    華    民    國    97    年    4     月    1     日


司法院資訊處製作；財團法人民間司法改革基金會備份。
